【裁判字號】    89,易,1234
【裁判日期】    891012
【裁判案由】    竊盜
【裁判全文】
臺灣彰化地方法院刑事判決                        八十九年度易字第一二三四號
    公  訴  人  臺灣彰化地方法院檢察署檢察官
    被      告  甲○○
右列被告因竊盜案件，經檢察官聲請簡易判決處刑（八十九年度偵字第三七七二號）
，本院彰化簡易庭認不宜以簡易判決處刑，移送本院刑事庭，本院判決如左：
    主  文
甲○○無罪。
    理  由
一、公訴意旨略以：被告甲○○於民國八十九年二月二十日晚上十時三十分許，在彰
    化縣福興鄉○○村○○路○段七百二十二巷一百零五號告訴人即其妻乙○○之娘
    家與告訴人發生爭吵後，意圖為自己不法之所有，竊取告訴人所有置於ＴＵＫ—
    九○七號輕型機車置物箱內之手提袋一只，內有皮夾、化妝包各一個、衣服一件
    、行動電話配件及現金新臺幣（下同）約二萬八千元，被告得手後即將現金花用
    殆盡，因認被告涉有竊盜罪嫌云云。
二、本件公訴人認被告甲○○涉有竊盜罪嫌，無非以被告坦承取走告訴人乙○○右揭
    財物之自白、告訴人之指訴與證人即告訴人之兄陳德明之證述為其主要論據。訊
    據被告固不諱言於右揭時地取走告訴人之皮包，惟堅決否認有何不法所有之意圖
    ，辯稱：伊未竊盜，拿皮包只是希望告訴人回家，皮包當時是放在機車腳踏板上
    ，數日後打開方知內有現金，伊夫妻之錢財共同使用，因而部分拿給女兒們繳學
    費，部分用於家庭開銷等語。
三、按犯罪事實應依證據認定之，無證據不得推定其犯罪事實；又不能證明被告犯罪
    者，應諭知無罪之判決，刑事訴訟法第一百五十四條、第三百零一條第一項定有
    明文。次按認定不利被告之事實，須依積極之證據，苟積極證據不足為不利於被
    告事實之認定，更不必有何有利之證據，有最高法院三十年上字第八一六號判例
    可稽。復按竊盜罪之成立，以行為人主觀上有不法所有之意圖為必要；所謂不法
    所有，係指非法取得他人之物，據為自己或第三人所有而言。
四、經查：本件被告甲○○於右揭時地與告訴人乙○○發生爭吵後，告訴人上樓不理
    會被告，被告乃打開告訴人之機車置物箱，將告訴人之皮包取出，放入被告車內
    而開車離去，又告訴人與被告數度發生爭吵後，被告均拿走告訴人之手提袋，以
    此方式要告訴人回家居住等情，業據告訴人於警訊及檢察官偵訊中指述甚詳（警
    訊卷第一頁背面、偵查卷第六頁背面、第七頁正面、第二四頁背面、第二五頁正
    面），核與證人陳德明於警訊及檢察官偵訊中證述當時見被告掀開機車置物箱拿
    取告訴人皮包之情節大致相符（警訊卷第三頁背面、偵查卷第七頁背面、第八頁
    正面），顯見被告拿取告訴人之皮包之目的，確係如被告所辯，無非希望告訴人
    返家居住而已，尚難據此逕認被告有竊盜之不法所有意圖。況被告於取走告訴人
    手提袋數日後，方發現袋中之皮包內有現款，因而將袋中皮包內之部分現金交給
    長女及次女充作學費，部分充作家庭開銷費用等情，亦與證人即被告之次女施宛
    君於本院證述被告有拿錢給其姊妹當註冊費等語互核相符（本院八十九年九月二
    十二日訊問筆錄）。按夫妻未以契約訂立夫妻財產制者，以法定財產制為其夫妻
    財產制，依該制，家庭生活費用，夫無支付能力者，由妻就其財產之全部負擔之
    ，民法第一千零零五條、第一千零二十六條定有明文。查告訴人既於檢察官偵訊
    時陳稱被告已多年賦閒無業，家庭開銷、子女學費均由告訴人支出等語，顯見被
    告已無支付家庭生活費用之能力，則被告於取走告訴人手提袋數日後，發現袋內
皮包之現款，乃取出充作子女學費及家庭開銷費用，揆諸上開民法規定，亦難謂
    有何不當，更難據此認被告主觀上有將告訴人之財物據為自己或第三人不法所有
    之意圖。是被告所辯，應堪採信，此外復查無其他積極證據足認被告涉有公訴人
    所指之竊盜犯行，其犯罪即屬不能證明，自應為無罪之諭知。
據上論斷，應依刑事訴訟法第四百五十二條、第三百零一條第一項，判決如主文。
本案經檢察官李進清到庭執行職務。
中      華      民      國      八十九      年    十    月    十二      日
                                        臺灣彰化地方法院刑事第二庭
                                            法      官  洪  志  賢
右正本證明與原本無異。
如不服本判決，應於判決送達後十日內向本院提出上訴狀（須附繕本）。
告訴人或被害人對於判決如有不服具備理由請求檢察官上訴者，其上訴期間之計算係
以檢察官收受判決正本之日期為準。
                                            法院書記官  洪  年  慶
中    華    民    國      八十九      年       十      月     十九      日


司法院資訊處製作；財團法人民間司法改革基金會備份。
